【裁判字號】    98,上重更(四),4
【裁判日期】    980429
【裁判案由】    毒品危害防制條例等
【裁判全文】
臺灣高等法院刑事判決             98年度上重更(四)字第4號
上  訴  人  台灣桃園地方法院檢察署檢察官
上  訴  人
即  被  告  乙○○
選任辯護人  吳玲華律師
            楊華興律師
            張旭業律師
上列上訴人因被告毒品危害防制條例等案件，不服臺灣桃園地方
法院93年度重訴字第64號，中華民國94年8 月10日第一審判決（
起訴案號：臺灣桃園地方法院檢察署93年度偵字第12094號、第1
2090號、第14056 號、第14059 號；移送併案案號：同署93年度
偵字第1740號），提起上訴，經判決後，由最高法院第4 次發回
更審，本院判決如下：
    主  文
原判決關於乙○○部分撤銷。
乙○○共同連續運輸第一級毒品，處有期徒刑拾伍年。扣案如附
表一編號(一)、(二)、(五)、(七)、(八)，附表二編號(一)、(二)、(三)，附表三
編號(一)、(二)所示之物均沒收銷燬之；如附表一編號(三)、(四)、(六)，
附表二編號(四)、(五)，附表三編號(三)、(四)所示之物，均沒收之。
    事  實
一、乙○○、戊○○（所犯運輸第一級毒品罪，業經臺灣桃園地
    方法院以民國（下同）93年度重訴字第33號判決判處有期徒
    刑12年，經本院93年度上訴字第3048號判決上訴駁回、再經
    最高法院94年度台上字第359 號判決駁回上訴確定）及自稱
    「庚○○」（綽號「小吳」，93年12月16日已歿）及綽號「
    明哥」不詳姓名年籍「古」姓之成年男子，均明知海洛因係
    毒品危害防制條例第2 條第2 項第1 款所規定之第一級毒品
    ，亦為行政院依懲治走私條例第2 條第4 項公告之「管制物
    品及其數額」甲項第4 款所列管制進出口物品，非經許可，
    不得運輸、私運進口，竟共同基於自泰國私運海洛因進入臺
    灣地區之犯意聯絡，由「庚○○」及乙○○提供臺灣至泰國
    曼谷之往返機票及住宿費用，乙○○則與戊○○（帶同其6
    歲之外孫女郭○○隨行以為掩護），於93年1 月7 日同搭長
    榮航空股份有限公司（下稱長榮航空）ＢＲ─二一一號班機
    至泰國曼谷，由乙○○在當地以不詳方式取得附表一編號(一)
    所示之第一級毒品海洛因（其外先以附表一編號(二)所示之塑
    膠袋包裝為6 小包，每小包外再以編號(三)所示之INNA牌穀類
    食品小包裝包裹偽裝，其後再統以編號(四)所示之同品牌穀類
    食品大包裝包裹成一大袋，偽裝為一般食品），將之藏放戊○○攜帶之行李箱內，與其他衣物混雜；真實姓名年籍不詳
    綽號「明哥」之「古」姓男子另將海洛因十包（其中大包八
    包，均為白色顆粒狀物品，內層以附表一編號(五)所示之透明
    塑膠袋，外層以附表一編號(六)所示其上載明『DO NOT EAT』
    字樣之類似乾燥劑包裝袋包裝，另二小包為白色粉未狀，以
    附表一編號(七)所示透明塑膠袋包裝『以下簡稱二袋海洛因』
    ，全部如附表一編號(八)所示驗餘淨重一九七．九二公克，純
    度百分之八一．八三，純質淨重一六一．九六公克，包裝〈
    含透明塑膠袋十個及類似乾燥劑包裝袋八個〉重二二．八六
    公克），交付戊○○，並教導戊○○將其中大包八包以「明
    哥」所有之長布條綑綁在戊○○腰際，其餘二小包則以放在
    口袋內之方式，企圖夾藏矇混入關。繼於同年1 月9 日晚間
    9 時50分許，由乙○○隨行押貨，二人同自泰國曼谷搭乘長
    榮航空ＢＲ─○六八號班機返抵桃園中正國際機場，戊○○
    即將裝有上述海洛因之行李箱託運入境，而以此夾藏之方式
    共同將上開管制進口之第一級毒品海洛因私運進入臺灣境內
    。惟因內政部警政署航空警察局（下稱航警局）人員事前根
    據線報，得知戊○○、乙○○有運輸毒品計畫，乃事先通知
    安檢單位列管，待戊○○於同（九）日晚間10時許證照查驗
    時，將其帶至第二航廈入境檢查室內為檢查，先將戊○○依
    「古姓」男子所指示密藏於腰際及口袋內之八大包及兩小包
    之海洛因查獲；至於乙○○所交付戊○○夾藏於託運行李箱
    內之海洛因，則未為航警局及財政部臺北關稅局（下稱臺北
    關稅局）人員發現，惟仍連同戊○○與行李箱一同送至臺灣
    桃園地方法院檢察署。乙○○入境後，發現戊○○已為警查
    獲並移送偵辦，乃與「庚○○」透過他人介紹，以新台幣（
    下同）6 萬元之報酬聘請不知情之辛武律師擔任戊○○之辯
    護人，其後檢察官偵訊戊○○後，聲請法院羈押並禁止接見
    通信獲准，乙○○即在法院大門口要求辛武律師代向檢察官
    請求將戊○○所帶衣服行李發還給戊○○之家人，惟因辛武
    律師並未在偵查庭中出庭，認為不妥適，遂請乙○○告知戊○○在看守所內直接打報告申請，其後乙○○又先後二次聯
    絡並囑辛武律師至臺灣桃園女子看守所接見戊○○時，一定
    要告知戊○○可以打報告申請讓其「姪女婿」乙○○將行李
    領回，之後並補貼辛武律師3 萬元之接見車馬費。辛武律師
    遂於同年月13日及19日辦理接見，並依乙○○指示告知戊○○前開事項，而戊○○於辛武律師同年月13日第一次接見前
    ，亦曾向該所舍房主管仲崇靖查詢申請發還行李手續。嗣桃
    園縣警察局平鎮分局偵查員任啟棟接獲線報，指稱看守所保
    管之戊○○行李箱內藏匿有毒品，遂於同年月29日上午11時
    30分許，經戊○○同意，在前開看守所內會同該所管理員周
    金葉搜索前述行李箱，再扣得如附表一編號(一)至(四)所示之物
    ，因而一併查獲。
二、乙○○、「庚○○」復承前運輸私運第一級毒品海洛因來臺
    之概括犯意聯絡，由乙○○於93年7 月27日出境前往大陸，
    「庚○○」則在大陸地區廣東省珠海市，備妥如附表三編號
    (一)所示之毒品海洛因（其外先以如附表三編號(二)所示之塑膠
    袋包裝成5 粒，每粒外再以編號(三)所示之淺綠色MALIN 牌陳
    皮梅包裝紙包覆，偽裝成陳皮梅，與其餘數目不詳之真正陳
    皮梅混裝於如編號(四)所示之兩包封裝完整之MALIN 牌陳皮梅
    透明塑膠包裝內），並攜至乙○○位在大陸地區廣東省珠海
    市下灣之租屋處交予乙○○知情而有犯意聯絡之大陸地區女
    友郭翠萍（未據起訴），放置於乙○○所攜帶之行李箱內，
    與其他衣物混雜。嗣於93年7 月31日，乙○○經由澳門搭乘
    長榮航空ＢＲ─八一八號班機返臺，同日晚間8 時15分抵達
    桃園中正國際機場，即將裝有上述海洛因之行李箱攜帶入境
    ，而以此夾藏之方式私運海洛因進入臺灣。經法務部調查局
    桃園縣調查站、內政部警政署保安警察第三總隊第一大隊、
    豐原憲兵隊委由臺北關稅局稽查人員委由臺北關稅局稽查人
    員，在中正國際機場入境海關檢查室對乙○○施以檢查，扣
    得如附表三編號(一)至(四)所示之物，而查悉上情。
三、案經桃園縣政府警察局平鎮分局、內政部警政署保安警察第
    三總隊第一大隊、法務部調查局桃園縣調查站報告臺灣桃園
    地方法院檢察署檢察官偵查起訴及移送併案審理。
    理  由
壹、程序事項（證據能力部分）：
一、按刑事訴訟法第158 條之3 規定：「證人、鑑定人依法應具
    結而未具結者，其證言或鑑定意見，不得作為證據」所謂「
    依法應具結而未具結者」，係指檢察官或法官依刑事訴訟法
    第175 條之規定，以證人身分傳喚被告以外之人到庭作證，
    或雖非以證人身分傳喚到庭，而於訊問調查過程中，轉換為
    證人身分為調查時，此時其等供述之身分為證人，則檢察官
    、法官自應依本法第186 條有關具結之規定，命證人供前或
    供後具結，其陳述始符合第158 條之3 之規定，而有證據能
    力。若檢察官或法官非以證人身分傳喚而以共同被告身分傳
    喚到庭為訊問時，其身分既非證人，即與「依法應具結」之
    要件不合，縱未命其具結，純屬檢察官或法官調查證據職權
    之適法行使，當無違法可言。而前揭不論係本案或他案在檢
    察官面前作成未經具結之陳述筆錄，係屬被告以外之人於偵
    查中向檢察官所為之陳述，本質上屬於傳聞證據，基於保障
    被告在憲法上之基本訴訟權，如已經法院傳喚到庭具結而為
    陳述，並經被告之反對詰問，前揭非以證人身分而在檢察官
    面前未經具結之陳述筆錄，除顯有不可信之情況者外，得為
    證據。又非以證人之身分在審判中之陳述筆錄，倘該被告以
    外之人已經法院以證人身分傳喚到庭並經具結作證，且由被
    告為反對詰問，該未經具結之陳述筆錄因屬審判上之陳述，
    自有證據能力；不能因陳述人未經具結，即一律適用本法第
    158 條之3 之規定，排除其證據能力（最高法院96年度台上
    字第3527號判決意旨參照）。經查，共同被告戊○○前於另
    案（臺灣桃園地方法院93年度重訴字第33號毒品危害防制條
    例案件；下稱另案，卷放外）非以證人身分而係以被告身分
    ，歷次於檢察官偵查及一、二審法院審理中到庭所為之供述
    ，其身分既非證人，即與「依法應具結」之要件不合，縱未
    命其具結，純屬檢察官、法官調查證據職權之適法行使，當
    無違法。況上開證人於原審、本院更一審及更二審審理程序
    中既業經以證人身分具結而為陳述，並經被告乙○○及其辯
    護人之反對詰問（原審卷(三)29至35頁；本院上訴卷126 至
    129 頁；本院上重更(一)卷(二)5 至7 ，127 頁背面至129 頁；
    本院上重更(二)卷97年2 月14日審判筆錄3 至8 頁），衡諸上
    開判決意旨，其前揭以共同被告身分在檢察官及法官面前未
    經具結之陳述，自有證據能力。
二、按被告以外之人於審判外之言詞或書面陳述，除法律有規定
    者外，不得作為證據。被告以外之人於審判外之陳述，雖不
    符刑事訴訟法第159 條之1 至第159 條之4 之規定，而經當
    事人於審判程序同意作為證據，法院審酌該言詞陳述或書面
    陳述作成時之情況，認為適當者，亦得為證據，同法第159
    條、刑事訴訟法第159 條之5 第1 項分別定有明文。查證人
    即共同被告戊○○於93年1 月28日警詢時證稱：「海洛因的
    包裝袋是九十三年一月九日十四時，乙○○及一名年籍綽號
    均不詳之男子在泰國一起交付給我」等語（第1740號偵卷10
    頁），於同日經檢察官訊問時復證稱：「在女監我行李內發
    現的毒品，是乙○○在機場交給我的，當時我要買飲料給孫
    子碰到乙○○，他拿兩包給我，我就拿回來，乙○○就是相
    片中之人」等語（同上偵卷25、14頁），其供述固屬被告以
    外之人於審判外之言詞陳述，惟業經當事人表示同意引用，
    而僅爭執證據證明力（原審卷(一)115 頁），自不得再就此部
    分證據能力之有無為爭執（最高法院95年度台上字第2666號
    、96年度台上字第1268號判決參照）。
三、證人即戊○○之同居人辛○○致戊○○之書信（原審93年度
    重訴字第33號卷第201 至206 頁），固屬被告以外之人於審
    判外之書面陳述，依刑事訴訟法第159 條第1 項屬傳聞論據
    ，惟證人辛○○於本院更一審證稱：「戊○○羈押中，我有
    寫過卷附之書信給戊○○，在信中我寫『乙○○騙妳帶毒品
    陷妳家庭破碎、祖孫分離』，我是希望戊○○向法院說明毒
    品的來源是乙○○」等語（本院上重更(一)卷(二)87頁背面、89
    頁背面），即坦承上揭書信係其所寫，且內容屬實，復經被
    告及辯護人本於防禦權而當庭對證人辛○○行使交互詰問，
    自得作為證據。
貳、實體事項：
一、訊之被告乙○○（簡稱被告）固坦承與戊○○於上開時間共
    同前往泰國，並一起搭乘飛機返回臺灣，另坦承其於93年7
    月31日由大陸地區返回臺灣時，知悉自己攜帶之行李箱內放
    有海洛因等情，惟否認與戊○○共同運輸海洛因來臺，並辯
    稱：伊與戊○○出國前，庚○○並未告訴伊要做何事，伊與
    戊○○一起入境後，就直接回家，戊○○為警查獲後，伊才
    知悉戊○○運輸毒品，伊沒有監視及押貸，辛○○之書信係
    欲嫁禍予伊，係辛○○教戊○○如何答辯；另伊自己攜帶海
    洛因為警查獲，與庚○○無關，完全是伊個人行為，所攜帶
    回來之海洛因僅打算供自己施用等語。
二、上開事實欄一部分
    經查：（一）戊○○攜帶入境為警查獲之白色粉末經分別送
    法務部調查局鑑定結果，「均檢出含有第一級毒品海洛因成
    分；(1)其中附表一編號(一)所示在行李箱中查獲之海洛因驗餘
    合計淨重一四九‧○一公克（純度百分之八六‧四二，純質
    淨重一二八‧七七公克），編號(二)之空包裝袋總重二．六八
    公克。(2)戊○○夾帶入境於海關先被查獲之如附表一編號(八)
    所示海洛因驗餘淨重一九七‧九二公克，純度百分之八一．
    八三，純質淨重一六一．九六公克，包裝（含如附表一編號
    (五)及(七)所示透明塑膠袋共十個及附表一編號(六)類似乾燥劑包
    裝袋八個）重二二．八六公克」等情，有該局3 月17日調科
    壹字第080007354 號鑑定通知書、93年2 月24日調科壹字第
    080007285 號鑑定通知書在卷可稽（第1740號偵卷32頁，第
    665 號偵卷55頁），而附表一編號(一)之海洛因，係以編號(二)
    之塑膠袋包裝為六小包，每小包外再以編號(三)之INNA牌穀類
    食品小包裝包裹偽裝，其後再統以編號(四)之同品牌穀類食品
    大包裝包裹成一大袋，偽裝為一般食品等情亦經證人任啟棟
    證述屬實，並有照片可憑（第33號原審卷191 頁背面，第17
    40號偵卷18、19頁）。堪認附表一編號(一)、(八)所示之白色粉
    末均確為第一級毒海洛因無誤；（二）戊○○於93年1 月9
    日搭乘長榮航空ＢＲ－○六八號班機返回臺灣，同日21時20
    分許自中正國際機場入境臺灣後，在第二航廈入境檢查室內
    ，被查獲腰際及口袋內藏有毒品海洛因，而於同年月10日經
    檢察官聲請法院裁定羈押於臺灣桃園女子看守所，並禁止接
    見通信，嗣證人即平鎮分局偵查員任啟棟接獲密報，稱戊○○行李尚藏有毒品，遂於同年月29日經戊○○同意，會同該
    所管理員周金葉，在該所律師接見室內搜索戊○○入所時寄
    放之行李箱內物品，再查獲如附表一編號(一)、(八)所示之海洛
    因等情，業據證人即共犯戊○○於另案審理時坦承在卷，並
    與證人即桃園縣警察局平鎮分局偵查員任啟棟、桃園看守所
    管理員周金葉於該案審理時（第33號原審卷188 至193 頁）
    ；證人即航警局安檢人員丙○○於原審審理時（原審卷(二)91
    至94頁）證述明確，且有戊○○入出國日期證明書、同意搜
    索證明書及筆錄、桃園縣警察局平鎮分局搜索、扣押筆錄、
    扣押物品目錄表及扣押物品收據各一份、如附表一所示之物
    及行李箱之照片四張在卷可稽（第1740號偵卷4 至8 、18、
    19頁，原審卷(一)131 頁），暨如事實欄一、(一)附表一編號(一)
    、(八)所示之毒品海洛因扣案可資佐證。是戊○○自泰國曼谷
    私運第一級毒品海洛因進入臺灣地區之行為，甚為明確；（
    三）證人即共犯戊○○知情走私第一級毒品海洛因入境臺灣
    被查獲之犯行明確，業經另案臺灣桃園地方法院以93年度重
    訴字第33號判處有期徒刑12年，嗣分別經本院以93年度上訴
    字第3048號及最高法院以94年度臺上字第359 號判決駁回上
    訴已告確定，有各該判決及戊○○之前案紀錄表在卷可參（
    原審卷(三)164 至181 頁）。被告於原審及本院前歷審雖否認
    知情參與戊○○私運附表一所示毒品海洛因入境臺灣之犯行
    與其有關等語，惟查：
  1.被告係於93年1 月7 日與共犯戊○○一同搭乘長榮航空ＢＲ
    －二一一號班機由臺灣至泰國曼谷，嗣於同年月9 日復一同
    搭乘長榮航空ＢＲ－○六八號班機返回臺灣等情，為被告所
    坦承，並有被告之入出國日期證明書（原審卷(一)128 頁）與
    前述戊○○之入出國日期證明書可資比對（原審卷(一)131 頁
    ）。另證人辛武律師證稱：「乙○○留給我之聯絡電話號碼
    有二支，分別為0000000000號及0000000000」等語（第33
    號原審卷251 頁）。被告已承認「0000000000」係其所使用
    ，雖表示不記得其他行動電話號碼（原審卷(一)114 頁），而
    前述「0000000000號」門號登記使用人為吳銘桂，有遠傳電
    訊股份有限公司93年7 月9 日檢送之行動電話服務申請書可
    查（第33號原審卷147 頁），惟證人辛武律師確認該「0000
    000000號」號碼確係被告所留（第33號原審卷269 頁），證
    人辛武律師與被告並無仇隙，復因戊○○案與被告多次聯絡
    ，於另案作證時就此應無故為不實陳述之必要，況使用他人
    名義登記之行動電話門號，於販毒或運輸毒品案件係屬常見
    ，是前述「0000000000號」門號於案發前後係由被告所使用
    ，亦可認定。而戊○○於案發時係使用遠傳公司之「000000
    0000號」行動電話，此業據證人戊○○於另案供明在卷（第
    33號原審卷78頁），並有遠傳公司93年5 月19日函及檢附之
    該電話於92年12月20日至93年1 月10日之通話紀錄附卷可佐
    （第33號原審卷36、37至63頁）。經調閱前述通話記錄記載
    ，在短短22日內（如扣除戊○○與被告二人於93年1 月7 至
    9 日在泰國期間，其期間為更短之19日），該「0000000000
    號」門號與「0000000000號」門號通話達55次，與「000000
    0000號」門號通話亦有22次；尤其在93年1 月7 日戊○○出
    發前往泰國之日上午6 至7 時，戊○○撥打「0000000000號
    」達20次之多，且地點多在中正機場內或附近，另戊○○同
    年月9 日晚間9 時50分入境後至翌（10）日凌晨零時36分許
    ，短短3 小時，其前述門號與被告乙○○使用之前述二門號
    亦有密集通話達15次之多。依此以觀，被告與戊○○出入境
    期間密集通話，異乎常情，顯示其等關係非比尋常。
  2.至被告辯護人雖於本院更一審聲請就上開被告所使用之「00
    00000000號」及「0000000000號」門號，與共同被告戊○○
    所使用之「0000000000」門號，為93年1 月6 至8 日通話之
    聲紋進行比對鑑定，以證明被告並未涉案（本院上更(一)卷(一)
    50、58頁）。然法務部調查局臺中市調查站函覆稱：「經查
    被告涉犯毒品危害防制條例等案所使用之0000000000號及00
    00000000號行動電話，本站於93年1 月6 日至8 日期間，並
    未實施通訊監察作業」；另據臺北市政府警察局松山分局函
    覆稱：「電話0000000000、0000000000號於93年1 月6 日至
    8 日未實施監聽，故無法提供監聽錄音帶」等語，分別有法
    務部調查局臺中市調查站95年9 月5 日中緝字第0950002010
    0 號函、臺北市政府警察局松山分局95年9 月7 日北市警松
    分刑字第09532881800 號函在卷可稽（本院上更(一)卷(一)118
    、119 頁），足見並無被告與戊○○間之相關監聽錄音帶可
    資為聲紋鑑定，辯護人此部分之聲請自無法為有利被告之認
    定。
  3.另外，戊○○於入境為警查獲後，被告與「庚○○」即透過
    他人（依證人辛武律師稱係「一名劉姓先生」，證人乙○○
    稱係「一名曾姓先生」）介紹，以6 萬元之代價聘請證人辛
    武律師為戊○○偵查中之辯護人，其後被告並另外支付3 萬
    元請辛武律師至臺灣桃園女子看守所接見戊○○等情，為被
    告所坦承，並據證人辛武律師於另案審理時證述在卷（第33
    號原審卷247 、248 、254 至256 、264 頁）。被告於93年
    1 月10日戊○○經臺灣桃園地方法院裁定羈押禁見後，曾要
    求證人辛武律師代向檢察官請求將戊○○所帶之衣服、行李
    發還給戊○○之家人，惟因辛武律師以其於偵查庭中未出庭
    ，認為不妥，告知被告可請戊○○在看守所內直接打報告申
    請即可，其後被告又先後二次聯絡並囑辛武律師至看守所接
    見戊○○時，一定要告知戊○○可以打報告申請讓其「姪女
    婿乙○○」將行李領回，被告並補貼辛武律師3 萬元接見車
    馬費，辛武律師遂於同年月13日及19日接見戊○○時，依被
    告指示向戊○○提及前開事項，被告並於第一次接見時到看
    守所與辛武律師碰面，惟第二次則因塞車而未趕到等情，亦
    經證人辛武律師於另案審理時證述詳實（第33號原審卷248
    至205 、252 頁），並為被告所不否認（第33號原審卷252
    頁），雖其辯稱律師是「庚○○」委其請的，另請律師向戊○○轉達領行李箱之意，乃因戊○○之同居人辛○○向其表
    示要領回小孩之健保卡等語（原審卷(三)七二頁），惟依卷附
    辛○○於戊○○羈押時之書信，內載「乙○○和妳同班機，
    竟騙妳攜帶毒品，陷妳家庭破碎，此惡行妳應實與法官稟明
    」、「與妳同機且皮箱是他的的那位『乙○○』，妳請法官
    調查」等語（第33號原審卷201 至204 頁）；而證人辛○○
    於本院更一審亦證稱「上揭書信為伊所書寫，目的希望戊○○向法院稟明毒品來源是乙○○，可獲減刑；我因之前知道
    戊○○幫乙○○帶毒品就對乙○○很不諒解」（本院上更(一)
    卷(二)89頁背面、90頁背面），顯見辛○○不滿被告之行事作
    為，應無託被告代為領取行李之理；況被告於另案審理時，
    係辯稱：「小吳（即「庚○○」）叫他做的，不清楚（急著
    領回）作什麼」等語（第33號原審卷257 、258 頁），並未
    提及辛○○託其領取行李之事，再被告既辯稱與戊○○僅係
    一般友人，戊○○亦稱與被告並不熟識（本院上更(一)卷(二)六
    頁背面），如此被告為何僅為領取戊○○孫女健保卡之事，
    多次聯絡辛武律師於面會戊○○時囑其處理行李之事？亦無
    因而付辛武律師3 萬元接見車馬費之理，是其所辯悖於常情
    。被告此部分所辯，除足以證明被告與「庚○○」乃共犯關
    係外，不足據為有利被告之認定。且由被告急欲取回內藏海
    洛因之戊○○行李箱，及一再撇清領取該行李箱與其之關連
    等情，益足證被告對該行李箱內藏有毒品海洛因，知之甚明
    。
  4.證人戊○○另案於警詢、檢察官訊問時，業已供明如附表一
    所示之海洛因係被告（或被告及一名年籍綽號不詳男子）於
    泰國所交付等語在卷（第1740號偵卷10、25頁），戊○○嗣
    於另審審理時雖改稱：「通過海關後，一個不認識的男子在
    機場候機室拿給我及我孫女吃，我有給他我的手機號碼，他
    沒有給我他的手機或家裡電話」、「當時乙○○跟另一名男
    子在那邊講話，一人拿一包糖果給我，我不知道被查獲的是
    哪一包」等語（第33號原審卷20、276 頁），於原審及本院
    更一審審理時，亦為相同之證詞，表示是蔡姓男子者所交付
    ，被告不知情（原審卷(三)30、34頁，本院上更(一)卷(二)6 、7
    頁）；證人戊○○雖於本院更二審審理時改稱，係古姓男子
    將毒品交付給我，並表示被告不知情等語（本院更二審卷97
    年2 月14日審判筆錄第3 頁），惟參諸上開二人關係密切，
    且戊○○供稱其往返泰國之機票費用是被告與「庚○○」支
    付（詳後述）之事證及戊○○已具社會歷練，依據常情，應
    無在機場任意收受陌生人物品並攜帶入境之理，其事後所辯
    ，顯均係卸責及迴護被告之詞，自以前述警詢、偵訊時之說
    詞較為可信。至被告雖稱依證人戊○○所證，稱其在戊○○
    被查獲時有前往關切，倘毒品係其交付，必不敢前往關切戊○○等語（原審卷(三)第109 頁），惟由被告事後為取回如附
    表一編號(一)所示之毒品所為種種膽大之積極作為，尚不足據
    為有利被告之認定。
  5.另由被告曾供稱戊○○機票錢是「庚○○」與我一起出等語
    （第33號原審卷253 頁），戊○○於原審亦證稱「庚○○」
    有代我出機票錢（原審卷(三)33頁），並表示我是透過「庚○○」認識被告等語（第33號原審卷253 頁，本院上更(一)卷(二)
    6 頁背面），及依後述之監聽譯文顯示「庚○○」確有從事
    私運毒品之事等情綜合判斷，「庚○○」亦係上開犯行之共
    犯無誤，且卷附臺灣桃園地方法院93年度重訴字第33 號 判
    決、本院93年度上訴字第3048號判決、最高法院94年度台上
    字第359 號判決亦均同此認定。且證人辛○○於本院更一審
    亦已明確證述，戊○○由珠海回來後，我親眼看到被告將10
    萬元交予戊○○，戊○○告訴我該10萬元係攜帶海洛因之代
    價；又戊○○於去泰國前，確曾告訴我要去該處，我亦勸告
    戊○○不要拿毒品等語（本院上更(一)卷(二)88頁背面、90頁）
    ，是證人辛○○確曾親自見聞被告交付10萬元予戊○○，應
    是作為戊○○由泰國珠海攜毒回國之代價，且戊○○亦告知
    要去泰國乙事，而證人辛○○既與戊○○同居，自無杜撰上
    情以陷害戊○○之必要，是該證人所證，堪以採信。故證人
    戊○○於本院更二審審理時翻異前詞，改謂：附表一(一)、(八)
    之海洛因均係由古姓之男子所託帶等語，又稱：伊未告知辛○○，乙○○有給伊10萬元係攜毒品代價，且辛○○不知其
    要去泰國等語。然其上開所言，非惟與在原審及本院更一審
    審理時所述係蔡姓男子所交付者前後不一，更與其確係和「
    庚○○」、被告共犯事實一所示之運輸第一級毒品之事實不
    符；另參諸被告於本院更三審審判期日，就此部分亦陳稱：
    「戊○○部分，我確實受到庚○○利用的‧‧‧（問：戊○○夾帶進來毒品，及其所攜帶行李箱查到之毒品，都是同一
    批你與朱要運進來的毒品？）毒品都是同一批，只是前後被
    查到而已」等語（原審卷第二三九頁正面），從而，戊○○
    前開所言，顯係為迴護被告之詞，要無可採。依上事證綜合
    判斷，本件被告既與已另案判處走私第一級毒品確定之戊○○同日同一班飛機往返泰國，為戊○○支付機票費用，給付
    戊○○走私毒品之酬勞，被告與戊○○有知情其犯事實欄一
    、(一)所載之犯行，洵屬無疑。
三、上開事實欄二部分
    經查：（一）查獲如附表三編號(一)所示之白色粉末五粒，經
    送法務部調查局鑑定結果「檢出含有第一級毒品海洛因成分
    ，驗餘合計淨重四八‧三二公克（純度百分之七五‧八八，
    純質淨重三六‧六七公克），編號(二)之空包裝重八．二五公
    克」」等情，有該局93年8 月30日調科壹字第080008100 號
    鑑定通知書在卷可稽（第12094 號偵卷54頁），而附表三編
    號(一)之海洛因係以編號(二)所示之塑膠袋包裝成五粒，每粒外
    再以編號(三)所示淺綠色MALIN 牌陳皮梅包裝紙包覆，偽裝成
    陳皮梅，與其餘數目不詳之真正陳皮梅混裝於如編號(四)所示
    之兩包封裝完整之MALIN 牌陳皮梅透明塑膠包裝內等情，並
    有法務部調查局93年11月16日調科壹字第08300455690 號函
    檢附之包裝照片可憑（原審卷(一)69、70頁），堪認附表三編
    號(一)所示之物確為第一級毒品海洛因無誤；（二）被告於93
    年7 月31日搭乘長榮航空ＢＲ－八一八號班機返回臺灣，於
    同日晚間8 時15分許自桃園中正國際機場入境臺灣後，在第
    二航廈入境檢查室內，為臺北關稅局關員己○○檢查，在其
    攜帶之行李箱內查獲如附表三所示之物等情，業據被告坦承
    屬實，核與證人即海關入境檢查人員己○○證述情節相符（
    原審卷(二)124 至126 頁），並有法務部調查局桃園縣調查站
    查獲涉嫌毒品危害防制條例毒品初步鑑驗報告單及臺北關稅
    局扣押貨物、運輸工具收據及搜索筆錄、桃園縣調查站扣押
    物品清單（第12094 號偵卷10、12、18頁）、附表三編號(一)
    所示毒品之包裝照片、被告入出國日期證明書在卷（原審卷
    (一)70、128 頁；原審卷(二)26頁），暨附表三所示之物扣案可
    資憑佐，是被告自大陸澳門地區私運第一級毒品海洛因進入
    臺灣地區之行為甚明；（三）被告於原審及本院前審雖曾辯
    稱係遭「庚○○」陷害等語。惟勾稽前揭認定事實一(一)、(二)
    所載事實之相關事證可知，被告與「庚○○」就私運毒品海
    洛因入臺之犯行，係基於合作關係，參以被告於警詢時，亦
    自承其施用之海洛因係「庚○○」無償提供（第12094 號偵
    卷72頁），而其確有施用第一級毒品之犯行，前經觀察勒戒
    ，又經臺灣桃園地方法院判處有期徒刑7 月確定，有本院被
    告前案紀錄表及臺灣桃園地方法院檢察署檢察官執行指揮書
    在卷可稽，顯見二人關係原係友好而交往密切，縱使二人事
    後交惡，由被告與「庚○○」先前之合作關係，被告亦供稱
    「『庚○○』因毒品案遭通緝潛逃大陸珠海，平日從事走私
    販毒」等情（同上偵卷5 頁），被告理應可判斷為「庚○○
    」攜帶物品入境之風險，然被告於警詢及偵查中，卻稱受「
    庚○○」之託帶東西給「阿風」等語（同上偵卷4 、5 、21
    頁），復不知「阿風」之姓名年籍資料（同上偵卷5 頁），
    所辯顯違情理，不足採信。且由被告上開說詞，不論「阿風
    」究真有其人或僅係被告臨時捏造，均可知被告於警詢、偵
    查時係經過慎密思考後始為陳述，且其當時確實知悉行李內
    有自「庚○○」處取得如附表三所示之毒品，則其於原審審
    理時，改稱係入境被查獲後，始知行李內有遭人放置海洛因
    等語（原審卷(一)113 頁），顯係事後卸責之詞，並無足採。
    雖證人己○○證稱被告至檢查室檢查時，並無慌張之情（原
    審卷(二)125 頁），然慌張與否，僅係心理狀態之反應，涉及
    行為人本身之個性及對事件之認知及預防（例如依據先前經
    驗，自信可安然而退或已先預練遭查緝後之表現），況神情
    如何，本可偽裝鎮定，尤其私運毒品入境之人，更須具備此
    能力，是該證人之證述不足據為有利被告之認定。至於被告
    偵查中已供稱：海洛因毒品是伊在大陸之友人「小吳」託伊
    把陳皮梅帶回台灣，他說會有朋友打電話來跟伊拿陳皮梅，
    就是昨天晚上一直打電話給伊綽號阿風的人，庚○○是九十
    三年七月三十日晚上在伊大陸住處，是在珠海下灣交給伊等
    語（見偵字第12094 號卷第21、22頁），又稱是伊女友郭翠
    萍放置在其行李箱內，郭翠萍是伊居住在大陸的女友等語，
    雖否認知悉陳皮梅內藏有海洛因。惟其於本院更三審97年8
    月5 日審判期日已坦承93年7 月31日被查獲的毒品僅是帶回
    供其自己施用，堪認其知悉偽裝成陳皮梅之如附表三編號（
    一）所示之物為海洛因毒品，該毒品係由「庚○○」交予其
    知情而有犯意聯絡之女友「郭翠萍」放置在被告乙○○所有
    之皮箱便於運送走私入境，至為明確。另本院更一審依被告
    之聲請（本院上更(一)卷(一)76頁背面），委請法務部調查局鑑
    定附表三陳皮梅外包裝袋（即扣案證物編號○二；本院上更
    (一)卷(一)78、79頁）有無被告之指紋，據該局覆稱「送驗扣押
    物編號○二中如照片所示陳皮梅外包裝袋經氫丙烯酸酯法煙
    燻後，均未發現清晰可供比對之指紋」等語，此有法務部調
    查局95年9 月20日調科貳字第0950043 8440號函及所檢附之
    照片在卷可稽（本院上更(一)卷(一)130 至133 頁），惟被告僅
    負責走私運輸毒品入境桃園機場，如未參與包裝放置毒品在
    其行李箱內，自不可能在毒品之外包裝留下指紋，已如前述
    ，雖未發現清晰可供比對之指紋供鑑定，此部分之調查自難
    據為有利被告之認定，被告與「庚○○」共同運輸進入臺灣
    地區之物品為第一級毒品海洛因，已堪認定。
四、論罪科刑之法律：
  (一)查被告行為後，刑法部分條文業於94年1 月7 日修正，同年
    2 月2 日公布，95年7 月1 日施行，修正後刑法第2 條第1
    項規定：「行為後法律有變更者，適用行為時之法律，但行
    為後之法律有利於行為人者，適用最有利於行為人之法律」
    。上開「從舊從輕」原則之規定乃與刑法第1 條罪刑法定主
    義契合，而貫徹法律禁止溯及既往原則，係規範行為後法律
    變更所生新舊法律比較適用之準據法，是刑法第2 條本身雖
    經修正，但刑法第2 條既屬適用法律之準據法，本身尚無比
    較新舊法之問題，應一律適用裁判時即修正後刑法第2 條規
    定以決定適用之刑罰法律。又為比較時應就罪刑有關之共犯
    、牽連犯、連續犯、結合犯，以及累犯加重、自首減輕暨其
    他法定加減原因（如身分加減）與加減例等一切情形，綜其
    全部罪刑之結果而為比較；且就比較之結果，須為整體之適
    用，不能割裂分別適用各該有利於行為人之法律，此即法律
    變更之比較適用所應遵守之「罪刑綜合比較原則」及「擇用
    整體性原則」（最高法院24年上字第4634號判例、27年上字
    第2615號判例、最高法院95年5 月23日95年度第8 次刑庭會
    議決議參照）。爰就本件新舊法比較結果論述如下：
  1.共同正犯部分，修正前刑法第28條原規定：「二人以上共同
    『實施』犯罪之行為者，皆為共同正犯。」新法修正為：「
    二人以上共同『實行』犯罪之行為者，皆為共同正犯。」將
    舊法之「實施」修正為「實行」。原「實施」之概念，包含
    陰謀、預備、著手及實行等階段之行為，修正後僅共同實行
    犯罪行為始成立共同正犯。是新法共同正犯之範圍已有限縮
    ，排除陰謀犯、預備犯之共同正犯。新舊法就共同正犯之範
    圍既因此而有變動，自屬犯罪後法律有變更，而非僅屬純文
    字修正，應有新舊法比較適用之問題（參照最高法院96年度
    台上字第934 號、96年度台上字第5971號判決）。本案被告
    二人共同運輸毒品之犯行，不論依新舊法，均成立共同正犯
    ，新法並未比較有利，應適用修正前刑法第28條規定。
  2.刑法第56條關於連續犯之規定，業經刪除。此刪除雖非犯罪
    構成要件之變更，但顯已影響行為人刑罰之法律效果，自屬
    法律有變更，依新法第2 條第1 項規定，比較新、舊法適用
    結果，數行為依新法規定原則上應予併罰，惟依舊法連續犯
    規定，得從一重處斷，是以仍應適用較有利於被告乙○○之
    行為時法律即舊法關於連續犯之規定。
  3.按毒品危害防制條例第4 條第1 項之運輸第一級毒品罪，法
    定刑為「處死刑或無期徒刑；處無期徒刑者，得併科新臺幣
    一千萬元以下罰金」，參諸被告等行為時刑法第33條第5 款
    （規定罰金為1 元以上），並依現行法規所定貨幣單位折算
    新臺幣條例第2 條規定計，折算結果，前揭運輸第一級毒品
    罪法定刑得科銀元1 元（即新臺幣3 元）以上、新臺幣1 千
    萬元以下罰金。惟依被告等行為後修正刑法第33條第5 款將
    罰金刑修正為：「新臺幣一千元以上，以百元計算之」規定
    ，上開運輸第一級毒品罪處罰條文之法定罰金刑最低額已提
    高為新臺幣1 千元以上。經比較新舊法結果，認應適用較有
    利於被告等之舊法即行為時法。
  4.據上，綜其全部比較結果，本件依「罪刑綜合比較原則」及
    「擇用整體性原則」，自應依刑法第2 條第1 項前段規定，
    一體適用有利於被告二人之修正前規定為論處。
  (二)查海洛因係毒品危害防制條例第二條第二項第一款規定之第
    一級毒品；且海洛因應屬鴉片類，依行政院依懲治走私條例
    第二條第四項所公告之「管制物品項目及其數額」甲項第四
    款規定，係管制進出口物品。而被告共同自中國大陸地區私
    運物品進入我國台灣地區，以私運物品進口論，適用懲治走
    私條例規定處斷，此觀該條例第十二條之規定自明。被告共
    同自私運之起點中國大陸地區私運管制物品即第一級毒品進
    口部分，係犯上開條例第十二條、第二條第一項之準走私罪
    （最高法院九十二年度台上字第三四七一號判決參照）。查
    懲治走私條例第二條規定於九十五年五月三十日固經修正公
    布，並於九十五年七月一日施行，惟此次修正係刪除該條第
    二項之常業走私罪，原第一項條文並未更動，故此部分不生
    新舊法比較之問題，附此敘明。
  (三)按所謂運輸，係指本於運輸意思而搬運輸送而言，倘其有此
    意圖者，一有搬運輸送之行為犯罪即已成立，並非以運抵目
    的地為完成犯罪之要件。而運輸毒品罪，並不以兩地間毒品
    直接搬運輸送移轉存置於特定地點為限，其以迂迴、輾轉方
    法，利用不相同之運輸工具、方法，將特定之毒品移轉運送
    至終極目的地者，其各階段之運送行為，均不失為運輸行為
    之一種。又運輸毒品罪祇以所運輸之毒品已實施運送為已足
    ，並非以運輸目的地為完成犯罪之要件，換言之，區別該罪
    既遂、未遂之依據，應以已否起運為準，既已起運，構成該
    罪之輸送行為即已完成，不以達到目的地為既遂條件（最高
    法院92年度台上字第5426號、92年度台上字第3096號判決意
    旨參照）。查本件被告既已實施運送，且自泰國及大陸入境
    臺灣地區，雖未達其終極目的地之臺灣地區內某處，即於機
    場處遭查獲，惟既已起運，其等之運輸行為即告既遂，不因
    未達終極目的地而異，是以並不影響其等運輸行為既遂之認
    定。
  (四)核被告乙○○如事實欄一、二所載，私自將第一級毒品海洛
    因先後由泰國、大陸地區運抵臺灣之所為，係犯毒品危害防
    制條例第4 條第1 項之運輸第一級毒品罪及懲治走私條例第
    12條、第2 條第1 項之私運管制物品進口罪（自大陸地區私
    運物品進入臺灣地區部分，依據該條例第12條規定，以私運
    物品進口論，適用本條例處斷）。被告非法持有毒品海洛因
    之低度行為為運輸之高度行為所吸收，不另論罪。又被告先
    後二次運輸第一級毒品、私運管制物品進口犯行，時間緊接
    ，觸犯基本構成要件相同之罪名，顯係基於概括犯意為之，
    均為連續犯，應依修正前刑法第56條之規定，從情節最重之
    事實欄一所載自大陸地區運輸（私運）毒品進入臺灣之行為
    ，論以運輸第一級毒品及私運管制物品進口之各一罪，並依
    法加重其刑。惟運輸第一級毒品罪法定本刑為死刑、無期徒
    刑部分不得加重，僅得就其得併科罰金刑部分及私運管制物
    品進口罪部分加重其刑。被告以一行為觸犯前揭二罪名，為
    想像競合犯，均應依刑法第55條之規定，從一重之連續運輸
    第一級毒品罪處斷。至被告行為後，刑法第55條前段想像競
    合犯部分雖經修正，增訂「但不得科以較輕罪名所定最輕本
    刑以下之刑」，然該但書係科刑之限制，為法理之明文化，
    非屬法律之變更，應逕依裁判時第55條規定論科，而無刑法
    第2 條第1 項規定之適用（最高法院95年5 月23日95年第8
    次刑庭會議決議參照）。另事實欄一所載被告運輸、私運第
    一級毒品海洛因之犯行雖未據檢察官起訴，然因與起訴經論
    罪之事實欄二之犯罪事實間，有修正前連續犯裁判上一罪之
    關係，為起訴效力所及，基於審判不可分之訴訟經濟原則，
    本院自得併為審究，附此敘明。
  (五)被告就事實欄一所載運輸（私運）第一級毒品犯行，與共犯
    戊○○、「庚○○」及為戊○○將毒品密藏綑綁於腰際攜帶
    入境之綽號「明哥」之不詳姓名年籍男子間；又於事實欄二
    所載運輸（私運）第一級毒品犯行與「庚○○」及將毒品放
    置於乙○○所攜帶皮箱知情而有犯意聯絡之大陸成年女子「
    郭翠萍」間，分別有犯意聯絡與行為分擔，應依修正前刑法
    第28條規定論以共同正犯。
  (六)末以被告行為時，刑法第65條第2 項原規定「無期徒刑減輕
    者，為七年以上有期徒刑」，被告行為後同條項則修正為「
    無期徒刑減輕者，為二十年以下十五年以上有期徒刑」。經
    比較新舊法結果，修正前之規定對其較為有利，依刑法第2
    條第1 項前段之規定，應適用被告行為時之刑法第65條第2
    項以為本件依同法第59條規定就無期徒刑減輕其刑後之量刑
    依據。又刑法第59條雖有修正，惟其修正係規定法院就刑之
    酌減審認標準明文化，尚非屬法律之變更，自無新舊法比較
    之問題，於新法施行後，認得予酌減其刑者，自應逕依修正
    後之規定為據（最高法院95年第8 次、第21次刑事庭會議決
    議參照），附此敘明。
  (七)至檢察官於原審提出論告書，另依監聽譯文、證人丁○○之
    證詞及共同被告甲○○之入出境資料，認被告於93年7 月22
    日以行動電話0000000000撥打共同被告江耿賢之0000000000
    行動電話，應允給付報酬而委請江耿賢前往大陸地區夾帶第
    一級毒品海洛因入臺，江耿賢乃於同日前往大陸，同年7 月
    24日返臺，足認被告與江耿賢另有於93年7 月24日私運第一
    級毒品入境之犯嫌（原審卷(三)第87頁）。惟查，共同被告江
    耿賢於93年7 月24日入境時，並未被查獲有私運毒品入境，
    雖共同被告江耿賢於警詢、檢察官訊問時，坦承其於93年7
    月24日回國，有二名不明男子至機場接機並駕駛黑色賓士接
    其至桃園南崁交流道附近，其在車上將「小柔」託付之5 、
    6 包花生酥、仙渣糖、陳皮梅等糖果交予車上之不明男子後
    ，下車搭乘客運離去等情（第12090 號偵卷第5 、28頁）。
    然運輸海洛因入境本有其難度，涉及毒品貨源充足與否、運
    輸者對風險之評估等種種因素，共同被告甲○○於此次前往
    大陸是否可順利尋得貨源並私運入境，事涉各項因素之配合
    及判斷，業如前述，而運輸毒品者為規避查緝，以各種方式
    偽裝、欺瞞，雖非少見，惟本次既未查獲上揭花生酥等糖果
    為鑑驗，自無從知悉其內是否夾藏毒品，尚難僅憑共同被告
    甲○○之供述遂推認其此次攜帶入境之陳皮梅亦夾藏海洛因
    ，是以檢察官所提上開事證，無足證明共同被告江耿賢於此
    次至大陸地區後，確有運輸毒品入境之事實。據上所述，並
    無積極證據證明共同被告江耿賢於94年7 月24日有私運海洛
    因入境臺灣之犯行，檢察官雖於原審以論告書陳明此部分之
    事實，惟因未經起訴，本院自不受拘束（最高法院95年度台
    上字第2633號判決參照），附此敘明。
五、原審認被告罪證明確，予以論罪科刑，固非無見。惟查：（
    一）被告有參與共犯戊○○自泰國攜帶如附表一編號(八)所示
    之十包海洛因之犯行，已如前述，原審認被告就此部分犯行
    並不知情，自有未當；查懲治走私條例第二條規定於九十五
    年五月三十日修正公布，並於九十五年七月一日施行，原審
    未比較說明，容有未洽；（三）原判決未及就修正後刑法第
    28條共犯、同法第56條連續犯等規定為新舊法之比較說明，
    同非允適；（四）原判決未敘明被告所犯事實一所載運輸（
    私運）第一級毒品海洛因之部分雖未據檢察官起訴，然因與
    經起訴論罪之部分有修正前連續犯之裁判上一罪關係，法院
    應併予審理之理由，自非適法；（五）原判決既就被告上開
    運輸（私運）第一級毒品海洛因之行為論以連續犯，然未說
    明應就情節最重之如事實欄一所載自大陸地區運輸毒品進入
    臺灣之運輸第一級毒品之一罪，其未於理由內為完備之說明
    ，亦有理由不備之違誤；（六）上揭證人辛○○致戊○○之
    信函係屬被告以外之人於審判外之書面陳述，原審未傳喚辛○○到庭以言詞陳述，依法踐行調查程序，復未說明有何合
    於法律所定例外得為證據之情形，即逕採取該信件之內容為
    事實欄一部分判決之基礎，難謂於法無違；（七）檢察官雖
    於原審論告書指稱共同被告甲○○於93年7 月24日亦有運輸
    第一級毒品之犯嫌，惟因不能證明甲○○有此部分犯行，復
    未經起訴，本院自不受拘束，毋庸併為審理；然原判決誤認
    該部分業經起訴，且與前揭甲○○起訴論罪部分有（修正前
    ）連續犯之裁判上一罪關係，而不另為無罪之諭知之論述（
    原判決20頁），亦非允當；（八）本件並無積極證據證明被
    告與共同被告甲○○共犯後述之罪嫌，如後所述，原審判決
    事實欄竟予認定有罪，亦有未合。被告提起上訴，仍執陳詞
    否認犯罪；而檢察官以被告與共同被告甲○○於93年7 月24
    日亦有共同運輸第一級毒品入台，認為原審就此部未予論罪
    尚有未洽，另以依起訴書意旨，從未認定被告與甲○○為共
    犯，起訴後檢察官亦未就之追加起訴，原審判決就檢察官未
    起訴事項予以判決，顯有不當為由提起上訴，雖均無理由（
    按依起訴書之犯罪事實欄一開始之敘述以及所犯法條欄之記
    載，應認其起訴所指認為被告與甲○○為共犯關係），惟原
    判決關於被告部分既有上開可議之處，而無可維持，自應由
    本院將原判決關於被告部分予以撤銷改判。
六、量刑審酌之事由：
    依卷內資料所示，被告雖有兩次運輸毒品之行為，惟係受人
    利用作為運輸毒品之工具，並非真正幕後之指使者，參諸其
    本身即有施用毒品之前科紀錄，顯見其為本次連續犯行，要
    係貪圖私利，誤觸刑章，而其兩次之犯行均為警查獲毒品尚
    未流入市面，所造成之危害尚非不可原諒，參以本件運輸第
    一級毒品罪最輕法定刑期無期徒刑相較，如處以無期徒刑，
    以一般國民生活經驗法則為之檢驗，尚足以引起一般人之同
    情。準此，衡諸被告整體犯罪動機、目的、手段、情節、素
    行及其對社會整體防衛機制之破壞等一切情狀，本院認被告
    所犯本罪尚存有足資憫恕之處，即令其處以法定最低刑度，
    猶嫌過重，爰依刑法第59條之規定減輕其刑。是依修正前刑
    法第65條第2 項之規定，於減刑後之科刑範圍，審酌上情等
    一切情狀，量處如主文第二項所示之刑，以示懲儆。
七、沒收部分：
  (一)扣案如附表一(一)、(八)及附表三編號(一)所示之第一級毒品海洛
    因，均係當場查獲之毒品，不問屬犯人與否，均應依毒品危
    害防制條例第18條第1 項前段沒收銷燬之。
  (二)另附表一編號(二)、(五)、(七)、附表三編號(二)所示之物，均係用
    以直接包裝第一級毒品海洛因之外包裝袋（或膠帶），因與
    上開毒品海洛因粉末密切接觸，而於送請法務部調查局鑑驗
    時，經該局鑑驗人員為檢驗，儘可能將包裝袋內毒品與包裝
    袋分離後分別秤重，所得之毒品重量稱為淨重，包裝袋重量
    則以空包裝重稱之，然無論以上開何種方式分離，原送驗包
    裝袋內均仍會有微量毒品成分殘留，是上開用以直接包覆所
    運輸毒品之外包裝袋暨緊貼於外包裝袋上之膠帶（甚難與外
    包裝袋分離），顯無法與外包裝袋盛裝之毒品完全析離，應
    視為毒品，併依同條例第18條第1 項前段之規定沒收銷燬之
    。
  (三)又犯毒品危害防制條例第4條至第9條、第12條、第13條或第
    14條第1項、第2項之罪者，其供犯罪所用之物或因犯罪所得
    之財物，均沒收之，如全部或一部不能沒收時，追徵其價額
    或以其財產抵償之，為該條例第19條第1項所明定。是凡犯
    該條例第4條至第9條、第12條、第13條或第14條第1項、第2
    項之罪，其供犯罪所用之物或因犯罪所得之財物，法院於裁
    判時即應併為沒收之宣告，並無自由酌裁之權。如附表一編
    號(三)、(四)、(六)、附表三編號(三)、(四)所示用以運輸上開毒品海
    洛因之外包裝，係用於包裹、掩飾毒品，並便於攜帶運輸毒
    品之物，應依同條例第19條第1 項前段規定予以沒收。
  (四)另共同被告甲○○所有之行動電話一支（門號0000000000號
    使用，含ＳＩＭ卡），並未扣案，且因無證據證明用來供作
    本件被告運輸毒品用以聯絡之工具，如後所述，爰不於本件
    被告主刑項下沒收，併此敘明。至於前述理由中敘及被告所
    使用之電話，因無證據證明供被告為本件犯罪之用，且未扣
    案，亦不另為宣告沒收。至被告及共犯戊○○搭機入出境之
    機票、食宿等費用，僅係供其等前往泰國或大陸地區之機票
    及自泰國或大陸地區運毒來臺期間之食宿及交通等之必要費
    用，是該等費用要屬被告進行本案運輸毒品之必要費用，尚
    乏證據認定係供其等運輸毒品犯罪之用，亦非屬被告運輸毒
    品所得之對價，難認與本案運輸毒品犯罪有直接密切之關聯
    性，尚不得依毒品危害防制條例第19條第1 項規定宣告沒收
    （最高法院93年度臺上字第1361號判決、第1456號判決意旨
    參照）。又毒品危害防制條例第19條規定，犯同條例第4 條
    至第9 條之罪者，其因犯罪所得之物，沒收之，所稱因犯罪
    所得之物，自以實際所得者為限，苟無所得或尚未取得者，
    自無從為沒收追繳之諭知（最高法院89年度臺上字第3434號
    判決參照）。經查被告因遭查獲並未取得報酬，此外，復查
    無被告因運輸第一級毒品已取得任何利得，自無毒品危害防
    制條例第19條第1 項後段有關沒收或追徵價款或以財產抵償
    規定之適用，均附此敘明。
八、公訴意旨另以：被告夥同甲○○（原名江耿賢）、年籍不詳
    綽號小吳之成年男子即「庚○○」，承前運輸及私運第一級
    毒品海洛因來臺之犯意聯絡，策劃自中國大陸夾帶海洛因入
    境，由小吳透過大陸友人交付海洛因予被告及甲○○，由甲○○先於93年7 月28日由澳門搭乘長榮航空ＢＲ─八○二號
    班機返國，將第一級毒海洛因夾藏在置於託運行李之陳皮梅
    包裝內，而運輸第一級毒海洛因入境，箱託運入境，經法務
    部調查局桃園縣調查站、內政部警政署保安警察第三總隊第
    一大隊、豐原憲兵隊委由臺北關稅局稽查人員，在中正國際
    機場入境海關檢查室，查獲夾藏如附表二編號(一)至(五)所示之
    物，因認被告另共同犯有毒品危害防制條例第4 條第1 項之
    運輸第一級毒品罪及懲治走私條例第12條、第2 條第1 項之
    私運管制物品進口罪嫌。
九、按犯罪事實應依證據認定之，無證據不得認定其犯罪事實。
    又不能證明被告犯罪者，應諭知無罪之判決，刑事訴訟法第
    154 條第2 項、第301 條第1 項分別定有明文。又按事實之
    認定，應憑證據，如未能發現相當證據，或證據不足以證明
    ，自不能以推測或擬制之方法，為裁判基礎；且認定不利於
    被告之事實須依積極證據，苟積極證據不足為不利於被告事
    實之認定時，即應為有利於被告之認定；另認定犯罪事實所
    憑之證據，雖不以直接證據為限，間接證據亦包括在內，然
    而無論直接證據或間接證據，其為訴訟上之證明，須於通常
    一般之人均不致有所懷疑，而得確信其為真實之程度者，始
    得據為有罪之認定，倘其證明尚未達到此一程度，而有合理
    之懷疑存在而無從使事實審法院得有罪之確信時，即應由法
    院為諭知被告無罪之判決，最高法院40年台上字第86號、30
    年台上字第816 號、76年台上字第4986號判例可資參照。訊
    之被告堅決否認另有上開犯行，辯稱：伊不知道甲○○先於
    93年7 月27日出境，其於翌日攜帶海洛因入境與伊無關，伊
    於同年月31日入境被查獲之海洛因包裝與甲○○入境被查獲
    者不同，伊與甲○○於同年月22日通電話並非談論私運海洛
    因之事，甲○○於同年月24日入境後即未與伊電話聯絡，伊
    於同年月27日以前即與庚○○決裂，不可能與之共犯運輸私
    運海洛因，卷內亦查無被告與甲○○於同年月22日至27日之
    電話通聯紀錄，單憑同年月22日之電話監聽紀錄不能證明伊
    犯罪等語。經查，依卷內資料所示，本件被告與甲○○於93
    年7 月28日為警查獲走私運輸毒品海洛因之前，確有電話通
    聯紀錄，此有臺灣臺中地方法院檢察署93年7 月15日93年中
    檢守謹聲監續字第000351號通訊監察書一件（含通訊監察書
    電話附表一件）及通訊監察譯文在卷可參，另證人即調查局
    人員丁○○證稱：其從93年7 月15日起開始聲請電話監聽，
    聽到江耿賢與一名叫「志明」之人，談論到走私毒品，7 月
    28日江耿賢入境時，海關人員當場查扣其行李箱中攜帶毒品
    入境等語。惟查：（一）被告自始至終否認有本件共同犯罪
    之事實；（二）被告與甲○○於93年年7 月22日為上開通話
    之後，甲○○同日即出境至大陸地區，並於同月24日入境返
    台等情，有內政部警政署入出境管理局（已改制為內政部入
    出國及移民署）檢送第一審法院之甲○○「入出國日期證明
    書」影本可憑（原審卷 (一)第130頁）；另依卷內資料，被
    告與甲○○於該日之第一通電話之通話內容，其中上訴人係
    對甲○○稱：「你今天跑一趟回來以後，我跟你把帳結了，
    我們明天在（再）一起出發一次好不好」等語（原審卷第三
    宗第42頁），被告既表示「明天」，應係指93年7 月23日兩
    人一起出發，惟依卷內證據所示，其二人並未於23日一起出
    境前往大陸地區，而係甲○○於通話當日即22日出境，於同
    月24日入境，嗣二人均於同月27日分別出境前往大陸地區，
    甲○○並於翌日即28日運輸第一級毒品返台。據此，則甲○○此次運輸第一級毒品入境，是否仍係本於93年7 月22日與
    被告上開電話中之約定而為之？而可據為被告不利之認定，
    已容有合理之懷疑；（三）證人即共同被告甲○○於93年7
    月28日被查獲固於警詢時曾供稱：「93年6 月12日空志明帶
    我搭乘長榮航空同班機一起經由澳門進入大陸珠海‧‧‧並
    介紹當地綽號『小吳』之台灣男子‧‧‧『小吳』之台灣男
    子在大陸期間曾介紹當地之大陸『昌安酒店』陪酒女子『小
    柔』給我認識‧‧‧『小柔』在我7 月22日赴大陸期間‧‧
    ‧託我帶約五、六包花生酥，仙楂糖、陳皮梅等糖果帶回台
    灣，要我轉送給他的乾妹妹‧‧‧我於7 月24日當天返回台
    灣中正機場，即由不明男子打電話給我，並由二名不明男子
    接機並駕駛黑色賓士由機場接送我到桃園南崁交流道附近，
    在車上我則將前述小柔所託之五、六包花生酥，仙楂糖、陳
    皮梅等糖果交予車上之不名男子」等語（參93年度偵字第
    12090 號偵查卷第5 頁、第6 頁），於偵訊時則供稱：「我
    在7 月24日有幫小柔帶過一次，但不知道裡面是什麼」等語
    （參同上卷第28頁），於原審審理時亦供稱：「（7 月24日
    入境時，那次小柔有沒有委託你帶陳皮梅？）他有委託我帶
    糖果回來，這次有冰糖燕窩、糖果、餅乾等」、「但該次來
    接機的是二個男人」等語（參原審卷第137 頁），惟共同被
    告甲○○於93年7 月24日入境時，並未被查獲攜帶毒品回國
    等情，並不能證明甲○○於93年7 月24日確有運輸第一級毒
    品海洛因之犯行。證人丁○○雖於本院更三審審理時證稱：
    「就我作證前所看資料，二十四日回來應是矇混過關」等語
    ，要係其個人臆測之詞，其所為供詞至多僅能證明警方以被
    告與甲○○93年7 月22日之上開通訊內容為線索，因而查獲
    甲○○於同月28日運輸毒品入境之事實，惟仍不足以遽認共
    同被告甲○○於93年7 月28日運輸海洛因入境被告查獲，係
    源於其與被告同年月22日之通聯內容。本件被告既堅決否認
    其參與共同被告甲○○於93年7 月28日運輸海洛因入境之犯
    行，此外復查無其他積極證據證明被告確有檢察官所指之上
    開犯行，應認被告此部分之罪嫌無證據證明，惟檢察官認此
    部分與本件被告有罪之其他部分具有裁判上一罪之關係，爰
    不另為無罪之諭知，附此敘明。
據上論斷，應依刑事訴訟法第369 條第1 項前段、第364 條、第
299 條第1 項前段，毒品危害防制條例第4 條第1 項、第18條第
1 項前段、第19條第1 項，懲治走私條例第2 條第1 項、第11條
、第12條，刑法第2 條第1 項、第11條前段、修正前刑法第28條
、修正前刑法第56條、刑法第55條、第59條，判決如主文。
本案經檢察官黃全祿到庭執行職務。
中    華    民    國    98    年    4     月    29    日
                  刑事第二十庭審判長法  官  楊貴雄
                                    法  官  林銓正
                                    法  官  鄧振球
以上正本證明與原本無異。
如不服本判決，應於收受送達後10日內向本院提出上訴書狀，其
未敘述上訴之理由者並得於提起上訴後10日內向本院補提理由書
（均須按他造當事人之人數附繕本）「切勿逕送上級法院」。
                                    書記官  劉有志
中    華    民    國    98    年    5     月    4     日
附錄：本案論罪科刑法條全文
毒品危害防制條例第4條第1項
製造、運輸、販賣第一級毒品者，處死刑或無期徒刑；處無期徒
刑者，得併科新臺幣1千萬元以下罰金。
懲治走私條例第2條第1項
私運管制物品進口、出口逾公告數額者，處7 年以下有期徒刑，
得併科新臺幣3 百萬元以下罰金。
附表一：
┌──┬────────────┬───┬───┬───────────────────┐
│編號│品      名              │數  量│單  位│備                                  註│
├──┼────────────┼───┼───┼───────────────────┤
│(一)  │第一級毒品海洛因        │陸    │  包  │驗餘合計淨重壹肆玖點零壹公克（純度百分│
│    │                        │      │      │之捌陸點肆貳，純質淨重壹貳捌點柒柒公克│
│    │                        │      │      │）                                    │
├──┼────────────┼───┼───┼───────────────────┤
│(二)  │透明塑膠袋              │陸    │  個  │包裹編號(一)毒品海洛因之包裝袋（空包裝袋│
│    │                        │      │      │總重貳點陸捌公克，含微量第一級毒品海洛│
│    │                        │      │      │因殘渣且無法析離）                    │
├──┼────────────┼───┼───┼───────────────────┤
│(三)  │INNA牌穀類食品小包裝    │陸    │  個  │包裝編號(一)之毒品海洛因，以為掩飾並便於│
│    │                        │      │      │運輸之用                              │
├──┼────────────┼───┼───┼───────────────────┤
│(四)  │INNA牌穀類食品大包裝    │壹    │  個  │包裝編號(一)之毒品海洛因，以為掩飾並便於│
│    │                        │      │      │運輸之用                              │
├──┼────────────┼───┼───┼───────────────────┤
│(五)  │大透明塑膠袋            │捌    │  個  │包裹編號(八)毒品海洛因之大包裝袋（含微量│
│    │                        │      │      │第一級毒品海洛因殘渣且無法析離）      │
├──┼────────────┼───┼───┼───────────────────┤
│(六)  │載明『DONOT EAT』字樣之 │捌    │  個  │包裝編號(八)之毒品海洛因，以為掩飾並便於│
│    │類似乾燥劑包裝袋        │      │      │運輸之用                              │
├──┼────────────┼───┼───┼───────────────────┤
│(七)  │小透明塑膠袋            │貳    │  個  │包裹編號(八)毒品海洛因之小包裝袋（含微量│
│    │                        │      │      │第一級毒品海洛因殘渣且無法析離）      │
├──┼────────────┼───┼───┼───────────────────┤
│(八)  │第一級毒品海洛因        │拾    │  包  │ 驗餘淨重壹玖柒點玖貳公克（純度百分之 │
│    │                        │      │      │ 捌壹點捌，純質淨重壹陸壹點玖陸公克 │
│    │                        │      │      │ ）                                   │
└──┴────────────┴───┴───┴───────────────────┘
附表二：
┌──┬─────┬───┬───┬───────────────────┐
│編號│品      名│數  量│單  位│備                                  註│
├──┼─────┼───┼───┼───────────────────┤
│(一)  │第一級毒品│貳拾陸│  粒  │驗餘合計淨重貳零柒點零零公克（純度百分│
│    │海洛因    │      │      │之柒陸點肆零，純質淨重壹伍捌點壹伍公克│
│    │          │      │      │）                                    │
├──┼─────┼───┼───┼───────────────────┤
│(二)  │透明塑膠袋│貳拾陸│  個  │包裹編號(一)毒品海洛因之包裝袋（空包裝袋│
│    │          │      │      │與編號(三)所示之透氣膠帶合計總重貳肆點柒│
│    │          │      │      │零公克、含極微量第一級毒品海洛因殘渣且│
│    │          │      │      │無法析離）                            │
├──┼─────┼───┼───┼───────────────────┤
│(三)  │透氣膠帶  │貳拾陸│  個  │包裝編號(一)之毒品海洛因，以便於運輸之用│
│    │          │      │      │（與編號(二)所示之透明塑膠袋合計總重貳肆│
│    │          │      │      │點柒零公克）                          │
├──┼─────┼───┼───┼───────────────────┤
│(四)  │MALIN 牌陳│貳拾陸│  個  │包裝編號(一)之毒品海洛因，以為掩飾並便於│
│    │皮梅包裝紙│      │      │運輸之用                              │
│    │（淺綠色）│      │      │                                      │
├──┼─────┼───┼───┼───────────────────┤
│(五)  │MALIN 牌陳│貳    │個    │包裝編號(一)之毒品海洛因，以為掩飾並便於│
│    │皮梅透明塑│      │      │運輸之用                              │
│    │膠袋外包裝│      │      │                                      │
└──┴─────┴───┴───┴───────────────────┘
附表三：
┌──┬─────┬───┬───┬───────────────────┐
│編號│品      名│數  量│單  位│備                                  註│
├──┼─────┼───┼───┼───────────────────┤
│(一)  │第一級毒品│伍    │  粒  │驗餘合計淨重肆捌點貳公克（純度百分之│
│    │海洛因    │      │      │柒伍點捌捌，純質淨重參陸點陸柒公克）  │
├──┼─────┼───┼───┼───────────────────┤
│(二)  │透明塑膠袋│伍    │  個  │包裹編號(一)海洛因之包裝袋（空包裝袋總重│
│    │          │      │      │捌點貳伍公克，含極微量第一級毒品海洛因│
│    │          │      │      │殘渣且無法析離）                      │
├──┼─────┼───┼───┼───────────────────┤
│(三)  │MALIN 牌陳│伍    │  個  │包裝編號(一)之毒品海洛因，以為掩飾並便於│
│    │皮梅包裝紙│      │      │運輸之用                              │
│    │（淺綠色）│      │      │                                      │
├──┼─────┼───┼───┼───────────────────┤
│(四)  │MALIN 牌陳│貳    │  個  │包裝編號(一)之海洛因，以為掩飾並便於運輸│
│    │皮梅透明塑│      │      │之用                                  │
│    │膠袋外包裝│      │      │                                      │
└──┴─────┴───┴───┴───────────────────┘


司法院資訊處製作；財團法人民間司法改革基金會備份。
